【裁判字號】    99,抗,384
【裁判日期】    990412
【裁判案由】    聲請再審
【裁判全文】
臺灣高等法院刑事裁定                   99年度抗字第384號
抗  告  人
即 自訴 人  辛○○
受判決人即
被      告  乙○○
受判決人即
被      告  丙○○
受判決人即
被      告  庚○○  （已歿）
受判決人即
被      告  甲○○
受判決人即
被      告  丁○○
受判決人即
被      告  戊○○
受判決人即
被      告  壬○○  出生年月.
受判決人即
被      告  己○○  出生年月.
上列抗告人因受判決人殺人等案件聲請再審，不服臺灣板橋地方
法院中華民國98年12月30日裁定（98年度聲再字第63號），提起
抗告，本院裁定如下：
    主  文
抗告駁回。
    理  由
一、本件抗告意旨略以：據臺灣板橋地方法院98年度聲再字第63
    號裁定：「受院決人乙○○、戊○○、壬○○、己○○4人
    部分：按受判決人之不利益聲請再審，於判決確定後，經過
    刑法第80條…不得為之。」云云（證40-184）。查抗告人原
    以再審聲請人，所提之再審聲請狀，所載被告乙○○等計有
    8人，茲裁定僅被告7人，乃將其中被告庚○○部分漏列。朔
    查被告庚○○部分，早經枉法判決定讞在案（證27），其民
    事部分，即抗告人原以自訴人所要求賠償之新臺幣500萬元
    ，乃被告乙○○之所墊錢應急，並列為案之新事實新證據（
    證12），不可磨滅，何容漏列。其他不談，因而抗告人不服
    ，附具原裁定影本1份，提起抗告，請速恢復原狀，依法審
    判云云。
二、按為受判決人之不利益聲請再審，於判決確定後，經過刑法
    第80條第1項期間2分之1者，不得為之；法院認聲請再審之
    程序違背規定者，應以裁定駁回之，刑事訴訟法第425條、
    第433條分別定有明文。又為被告之不利益聲請再審者，以
    被告已受有罪、無罪、免訴或不受理之確定判決者為限，刑
    事訴訟法第422條亦定有明文。又為受判決人之不利益聲請
    再審之案件，受判決人於再審判決前死亡者，其再審之聲請
    及關於再審之裁定，失其效力，復為刑事訴訟法第438條所
    明定，則受判決人已死亡者，即不得為其不利益，聲請再審
    。又對受判決人聲請再審者，應以該受判決人確曾受有刑事
    確定判決者為限，此揆諸刑事訴訟法第420條至422條之規定
    亦明。
三、經查：
（一）本件原聲請再審意旨如附件「刑事再審之訴狀」所載。
（二）關於受判決人乙○○、戊○○、壬○○、己○○4人部分
      ：
  、按為受判決人之不利益聲請再審，於判決確定後，經過刑
      法第80條第1項期間2分之1者，不得為之；法院認聲請再
      審之程序違背規定者，應以裁定駁回之，如前所述。
  、查，原確定判決即抗告人即自訴人即聲請再審人辛○○自
      訴受判決人即被告乙○○、戊○○、壬○○、己○○分別
      涉有教唆殺人、偽造文書、違反著作權法、湮滅隱匿刑事
      證據等罪嫌部分，前經原審即臺灣板橋地方法院於民國（
      下同）80年1月14日，以79年度自字第546號刑事判決不受
      理，後經抗告人不服提起上訴，再經本院於80年6月27日
      以80年度上訴字第2733號刑事判決上訴駁回確定在案，此
      有各該判決書在卷及受判決人乙○○等4人之本院被告前
      案紀錄表各乙份等附卷可稽。
  、又抗告人自訴受判決人乙○○、戊○○、壬○○、己○○
      分別涉犯教唆殺人、偽造文書、違反著作權法、湮滅隱匿
      刑事證據等罪（按抗告人係自訴受判決人乙○○教唆殺人
      、自訴受判決人戊○○偽造文書及違反著作權法罪，自訴
      受判決人己○○登載不實及湮滅、隱匿刑事證據罪，自訴
      受判決人壬○○湮滅、隱匿刑事證據罪），其追訴權時效
      ，依民國94年2月2日修正公布並於95年7月1日施行前之刑
      法（下簡稱修正前刑法）第80條第1項各款之規定，最長
      者為殺人罪之20年（上開刑法追訴權時效之規定，參照修
      正後刑法第2條第1項前段規定，應適用行為時之法律即修
      正前刑法第80條規定），而抗告人於前開判決確定，經過
      修正前刑法第80條第1項各款所定期間二分之一後，即98
      年12月2日，始向原審法院具狀聲請再審，此有刑事再審
      之訴狀上蓋有原審法院收狀戳在卷可稽，是抗告人係於前
      開判決確定後，於經過追訴權時效後始聲請再審，則揆諸
      前開規定及說明，此部分聲請再審程序為不合法。是原審
      法院以抗告人此部分之聲請再審為不合法，駁回抗告人再
      審之聲請，經核其認事用法均無不合。
（三）關於受判決人丙○○部分：
  、按為被告之不利益聲請再審者，以被告已受有罪、無罪、
      免訴或不受理之確定判決者為限，如前所述。
  、查，本件之受判決人丙○○，業經原審法院以上開79年度
      自字第546號刑事判決管轄錯誤，並諭知移送臺灣臺北地
      方法院審理確定在案，此有原審法院上開79年度自字第54
      6號刑事判決可稽，並有受判決人丙○○之本院被告前案
      紀錄表乙份在卷可資佐證，足證受判決人丙○○並非受有
      罪、無罪、免訴或不受理判決確定在案，則揆諸上述說明
      ，抗告人自不得對受判決人丙○○所受上開管轄錯誤之確
      定判決聲請再審，是抗告人聲請就受判決人丙○○聲請再
      審，亦與法有違。原審法院因之以聲請再審不合法而為駁
      回抗告人再審之聲請，顯非無稽。
（四）關於受判決人庚○○部分：
  、按為受判決人之不利益聲請再審之案件，受判決人於再審
      判決前死亡者，其再審之聲請及關於再審之裁定，失其效
      力，刑事訴訟法第438條定有明文，則受判決人已死亡者
      ，即不得為其不利益聲請再審，灼然明甚。
  、查，本件受判決人庚○○業於78年7月27日死亡，此有花
      蓮縣警察局吉安鄉戶政事務所函及所附之戶籍謄本（見原
      審法院79年度自字第546號判決、79年度自更字第5號卷第
      12、13頁）可資佐證，並經抗告人之原聲請狀所載明，堪
      予徵信。是受判決人庚○○既已死亡，則抗告人為受判決
      人庚○○之不利益，提起本件再審之聲請，揆諸前開說明
      ，亦不合法。原審法院因之為駁回抗告人再審聲請之裁定
      ，核與法律規定無違。
（五）關於被告甲○○、丁○○2 人部分：
      按對受判決人聲請再審者，應以該受判決人確曾受有刑事
      確定判決者為限，此為刑事訴訟法第420條至422條之規定
      所明定。查，本件抗告人雖聲請對甲○○、丁○○2人再
      審，然該甲○○、丁○○2人均非上開79年度自字第546號
      確定判決之受判決人之一，此有上開79年度自字第546號
      判決附卷可稽，是聲請人對甲○○、丁○○2人聲請再審
      ，揆諸上述說明，顯係不合法，原審法院因之為駁回抗告
      人再審聲請之裁定，經核其認事用法均無不合。
（六）綜上所述，本件原審駁回抗告人再審之聲請，經核並無不
      合。再者，原審已就被告庚○○部分，駁回抗告人再審之
      聲請，並已詳予說明駁回之理由，如原裁定書所載，惟本
      件抗告人之抗告意旨卻指稱原審漏未就被告庚○○部分為
      裁定，顯有誤會；至於其餘抗告理由，經核亦均非有理由
      ，均應予駁回。
據上論斷，應依刑事訴訟法第412 條，裁定如主文。
中    華    民    國    99    年    4     月    12    日
                  刑事第十六庭審判長法  官  陳晴教
                                    法  官  王敏慧
                                    法  官  許增男
以上正本證明與原本無異。
如不服本裁定，應於收受送達後五日內向本院提出抗告狀。
                                    書記官  廖麗蓮
中    華    民    國    99    年    4     月    13    日

司法院資訊處製作；財團法人民間司法改革基金會備份。
